【裁判字號】    92,上易,1152
【裁判日期】    921210
【裁判案由】    毀棄損壞等
【裁判全文】
臺灣高等法院高雄分院刑事判決                  九十二年度上易字第一一五二號
    上  訴  人  臺灣高雄地方法院檢察署檢察官
    上  訴  人
    即  被  告  乙○○
右上訴人因被告毀棄損壞等案件，不服臺灣高雄地方法院九十二年度易字第一二八０
號中華民國九十二年六月三十日第一審判決（起訴案號：臺灣高雄地方法院檢察署九
十二年度調偵字第三０二號），提起上訴，本院判決如左：
      主  文
原判決關於毀棄損壞部分撤銷。
乙○○損壞他人之蘋果，足以生損害於他人，處罰金伍佰元，如易服勞役，以佰元
折算壹日。
其他上訴駁回。
      事  實
一乙○○於民國九十二年一月一日上午七時三十分許，在高雄縣大社鄉神農村觀音山
  停車場旁，因見與其母親張貴花同在該處擺設攤位之甲○○，將裝有蘋果之塑膠籃
  ，放置於張貴花之攤位前方，乃心生不滿，雙方發生口角，乙○○明知蘋果於搬動
  時如不小心輕移，將致損壞果肉，而難以販售，竟仍基於毀損之犯意，任意出手搬
  動該蘋果籃，隨意置放他處，致籃內蘋果十餘顆互相碰撞凹陷而無法販賣，足生損
  害於甲○○。嗣經甲○○之女兒李貞兒當場上前要求乙○○賠錢時，乙○○竟向李
  貞兒恐嚇稱：「再說就打死你」等語，以加害生命之事，恐嚇李貞兒，致李貞兒心
  生畏懼。
二案經陳珈琍訴由高雄縣警察局仁武分局報告臺灣高雄地方法院檢察署偵查起訴。
      理  由
一訊據被告乙○○固坦承於右揭時地搬移告訴人甲○○所有之蘋果籃，惟矢口否認涉
  有何恐嚇及毀損之犯行，辯稱：伊沒有恐嚇他們；因蘋果擋在伊母親之玉米攤前，
  伊只是把蘋果搬離而已云云。
二經查：
(一)被告於右揭時地因母親擺設攤位與告訴人發生口角而到場，並動手將蘋果籃搬開一
  節，為被告所不爭執，且證人黃重義於警詢時亦證：伊於右揭時地至觀音山爬山，
  發現甲○○將裝有蘋果之塑膠籃子將張貴花所設攤之爐子圍住，而張貴花之兒子將
  塑膠籃子移開，籃子裡蘋果未掉出籃外及地上等語（見警卷第七頁反面）；於原審
  審理時證稱：伊看到被告把水果籃抬起來移開，未見被告把籃子打翻等語（見原審
  卷第三十頁）；證人即到場處理之警員鍾聰榮於原審審理中證稱：當天有拍照，照
  片上告訴人指的地方有凹陷，蘋果有幾顆有明顯撞傷等語；及本院審理中證稱：當
  天至現場看到之蘋果較少，從蘋果外表看不出是從地上撿起來，有碰傷是告訴人說
  的，事後告訴人將蘋果送到警察局再拍照一次，數量較多，僅幾顆蘋果可以明顯看
  出有部分損害，但無法判斷是將蘋果摔在地上等語（見本院卷第三十七頁至第三十
  八頁、第五十二頁至第五十三頁），此外，復有現場及蘋果受損照片四幀附卷可稽
  ，足見被告確於搬動蘋果籃時，致蘋果受有撞傷損壞。而蘋果果肉極易因撞擊而受
  損，此乃眾所週知者，被告明知告訴人係以販售該籃蘋果為業，竟為搬移該籃蘋果
  以免妨礙其母親張貴花之攤位，即出手任意隨手搬動放置，致該等蘋果部分受損而
  無法販賣，可見該等蘋果受損壞亦不違反其本意，被告確有毀損告訴人蘋果之犯行
  無訛。至告訴人甲○○雖指訴被告係將蘋果打翻在地，惟與告訴人同時在場之女兒
  李貞兒於警詢時並未為上開指述（見警卷第五頁），如此乃僅有告訴人甲○○之指
  訴，復與上開證人黃重義所述不符，尚難認被告有將蘋果打翻在地。
(二)被害人李貞兒於警詢、偵查及原審審理中均指陳確於右揭時地，因叫被告賠損壞之
  蘋果，而遭被告恐嚇稱：「再說就打死你」等語，核與在場之告訴人甲○○所述情
  節相符，足認被告確曾於右揭時地向被害人李貞兒恐嚇無疑。至證人黃重義證稱：
  只看一下子就去爬山了等語；證人顏國明證稱：伊是事後到場，當時警察已經來了
  等語，因該二人並非自始至終均在現場，尚難採為被告有利之認定。
(三)綜上所述，被告所辯應係避就之詞，不足採信。本案事證已臻明確，被告之犯行洵
  可認定。
三核被告損壞告訴人陳珈琍之蘋果，所為係犯刑法第三百五十四條之毀損罪；又被告
  以加害生命之事恐嚇李貞兒，所為係犯刑法第三百零五條之恐嚇危害安全罪。又被
  告所犯上揭二罪，罪名互異，犯意各別，顯係分別起意，應予分論併罰。
四被告恐嚇部分犯罪事證既明，原審法院依據刑法第三百零五條、第四十一條第一項
  前段、罰金罰鍰提高標準條例第一條前段、第二條，並審酌被告尚無犯罪前科，係
  因擺攤糾紛，一時氣憤所致、及犯罪目的、手段，犯罪時所受之刺激及其品性、生
  活狀況、智識程度、犯罪所生之損害，及犯罪後態度等一切情狀，量處拘役四十日
  ，並諭知易科罰金以三百元折算一日。其認事用法均無違誤，量刑亦稱允妥，被告
  上訴意旨猶執前詞，否認犯罪，指摘原判決認定不當，及檢察官上訴意旨認被告案
  發後一星期仍再恐嚇被害人（此部分不另為無罪之諭知，理由後述），及原判決此
  部分量刑過輕，均為無理由，應予駁回。
五被告毀損部分犯罪既明，原判決予以論罪科刑固非無見，惟查：被告係於搬動蘋果
  籃時，基於間接故意損壞告訴人甲○○所有之蘋果，原判決認定被告係徒手打翻蘋
  果，尚有未洽。被告上訴意旨，猶執前詞，及檢察官上訴意旨認原判決量刑過輕，
  均指摘原判決認定不當，雖無理由，惟原判決既有上開可議之處，自應由本院予以
  撤銷改判。爰審酌被告素行良好、本件係基於維護母親一時氣憤所致、犯罪所生之
  損害，及犯罪後態度等一切情狀，量處如主文第二項所示之刑，並諭知易服勞役之
  折算標準。
六公訴意旨另以：被告乙○○於九十二年一月十二日間，駕車前往甲○○位於高雄縣
  大社鄉神農村觀音山停車場旁之攤位，搖下車窗向甲○○、李貞兒恫稱：這裡是伊
  的地盤，若再來此擺攤，要把渠等挖個洞埋起來等語，以加害生命、身體之事，恐
  嚇李貞兒，致李貞兒心生畏懼而生危害於安全，因認被告此部分另涉犯刑法第三百
  零五條之罪嫌。本件公訴人認被告涉犯刑法第三百零五條之恐嚇危害安全罪嫌，無
  非以告訴人陳珈琍，被害人李貞兒之指訴為唯一論據。訊據被告堅決否認有於右揭
  時地向甲○○、李貞兒恐嚇之犯行。經查：告訴人甲○○於九十二年二月七日偵查
  中指稱：伊有記下來時間，同樣在觀音山之停車場，大約晚上十點，乙○○與一位
  臉上有長一塊痣的人來恐嚇云云，惟被害人李貞兒於偵查中係稱：「第二次時，乙
  ○○有帶十多人來說位置是他的，叫我們不要來擺，否則要把我及我媽媽埋在一起
  」云云，乃二人陳述情節大相逕庭，已有瑕疵。再者，告訴人甲○○及被害人李貞
  兒於原審審理中又均改稱：當天是傍晚六點多，被告與他哥哥開車來，跟我們說「
  如果再來擺攤，要把你們挖洞埋起來」云云，又與前述情節互相齟齬，如此自難遽
  採為被告不利之認定。本院復查無其他積極證據足資證明被告確曾有以上述言語恐
  嚇告訴人等，並致告訴人等心生畏懼等情，自不得以告訴人、被害人之前後不一指
  訴，作為論處被告罪責之唯一依據。惟此部分公訴人認與前開論罪之恐嚇犯行有連
  續犯裁判上一罪關係，爰不另為被告無罪之諭知，附此敘明。
據上論斷，應依刑事訴訟法第三百六十九條第一項前段、第三百六十四條、第二百九
十九條第一項前段、第三百六十八條，刑法第三百五十四條、第四十二條第二項，罰
金罰鍰提高標準條例第一條前段、第二條，判決如主文。
本案經檢察官郭振昌到庭執行職務。
中      華      民      國     九十二     年     十二    月     十     日
   臺灣高等法院高雄分院第六庭
                                  審判長法官  王憲義
                                        法官  范惠瑩
                                        法官  謝靜雯
右正本證明與原本無異。
不得上訴。
                                  法院書記官  廖素珍
中      華      民      國     九十二     年     十二    月     十     日
附錄：本判決論罪科刑法條：
刑法第三百五十四條：
毀棄、損壞前二條以外之他人之物，或致令不堪用，足以生損害於公眾或他人者，處
二年以下有期徒刑、拘役或五百元以下罰金。
刑法第三百零五條：
以加害生命、身體、自由、名譽、財產之事恐嚇他人，致生危害於安全者，處二年以
下有期徒刑、拘役或三百元以下罰金。


司法院資訊處製作；財團法人民間司法改革基金會備份。
